【裁判字號】    91,易,271
【裁判日期】    920221
【裁判案由】    恐嚇取財
【裁判全文】
臺灣彰化地方法院刑事判決                          九十一年度易字第二七一號
    公  訴  人  臺灣彰化地方法院檢察署檢察官
    被      告  甲○○  男  二.
右列被告因恐嚇取財案件，經檢察官提起公訴（九十年度偵緝字第二二八號），本院
判決如左：
        主  文
甲○○幫助意圖為自己不法之所有，以恐嚇使人將本人之物交付，處有期徒刑肆月，
如易科罰金，以參佰元折算壹日。
        事  實
一、甲○○於民國八十八年六月二十三日，親至台北市中國信託商業銀行（下稱中信
    銀行）城中分行開設帳號為0000000000000帳戶後，雖可預見蒐集
    帳戶、存摺、印章、提款卡之不詳姓名、年籍之成年男子，收受帳戶係為做為非
    法轉帳使用，或欲恐嚇被害人使之將款項匯入該帳戶，嗣再提領一空，致使被害
    人及偵查機關無從追查，而其發生並不違甲○○之本意，竟基於幫助該不詳姓名
    、年籍之成年男子遂行恐嚇取財之不確定故意，在不詳時間、地點，將上開在中
    信銀行城中分行開設之帳戶、存摺、印章、提款卡交予該不詳姓名、年籍之成年
    男子。嗣於八十九年八月二十九日十二時四十分許，某二名不詳姓名、年籍之成
    年男子打電話至彰化縣北斗鎮○○路八三七號龍口製粉廠股份有限公司對經理乙
    ○○恐嚇稱：在跑路，要錢去大陸，如拿槍押在你脖子上，就會有錢等語。使乙
    ○○心生畏懼，而交代公司會計劉祝英於當日十四時三十分許，至彰化商業銀行
    北斗分行匯款新台幣（下同）五萬元至該不詳姓名之成年男子所指定之甲○○所
    開設上開中信銀行城中分行帳戶內，甲○○乃以此方法幫助該二名不詳姓名、年
    籍之成年男子恐嚇取財。嗣經乙○○報警處理而循線查獲。
二、案經彰化縣警局北斗分局報請台灣彰化地方法院檢察署檢察官偵查起訴。
        理  由
一、訊據被告甲○○口否認有前開犯，辯稱：伊並沒有把身分證或銀行帳戶賣給別人
    ，中信銀行城中分行的帳戶不是伊去開戶的，伊的身分證經常丟掉，但遺失後都
    有去戶政事務所辦遺失，本件應是伊遺失之身分證遭人拾得後，拿到中信銀行城
    中分行冒名開戶云云。惟查：（一）右揭犯罪實，業據被害人乙○○指述綦詳，
    核與證人劉祝英於警訊時之證述情節相符，並有匯款回條聯、中信銀行存款相關
    服務性業務申請＼約定書及基本資料、交易往來明細等附卷可稽。（二）證人即
    中信銀行職員丙○○於偵查中證稱：伊公司之開戶是不接受委任，所以一定是本
    人到行開戶，甲○○在八十八年六月二十二日到行開戶是由伊承辦，確定是甲○
    ○本人到行開戶，因為如覺得本人與照片不大相符，會請他提出其他有照片之證
    件，當時並未請他提出其他證件，所以確定是甲○○本人親自開戶等語。另於本
    院囑託台灣高雄地方法院訊問時證稱：八十八年六月二十三日甲○○至中信銀行
    城中分行辦理活儲存款是伊辦理的，辦理程序是先請客戶給予伊身分證正本，伊
    核對照片無誤後，再請客戶填寫開戶申請書等語無訛。又被告於本院囑託台灣高
    雄地方法院訊問證人丙○○時亦同時傳喚被告到場，然被告於該次庭期經合法傳
    喚後並未到場，業據被告供明在卷，顯見被告係心虛而未到場。足徵被告確有於
    八十八年六月二十三日親自至中信銀行城中分行開戶無訛。（三）經調閱被告曾
    至台北縣鶯歌戶政事務所請補發國民身分證之申請書，被告自承所親簽之姓名，
    及迭次於偵審中所為之簽名，與中信銀行城中分行存款相關服務業務申請＼約定
    書中被告蘭俊之簽名，雖經送請法務部調查局及內政部警政署刑事警察局鑑驗筆
    跡結果，均認現有資料尚無法認定，然前開資料，其中「李」字與「蘭」字部分
    ，其筆順均屬相同，「俊」字部分之部首「立人旁」部分筆法亦屬相同，有上開
    申請書、筆錄簽名及約定書在卷可按，亦足以證明前揭中信銀行城中分行之帳戶
    確為被告所親自簽名開戶。（四）被告於偵查中另供稱：伊在台北透過網路認識
    一個人，他叫伊幫他開二個戶頭，一個在大華證券、一個在寶來證券，作為買賣
    股份之用，但都不是伊買賣股票，伊將密碼給他，他利用網路下單，三百多萬元
    都沒有交割（九十年度偵緝字第七二號九十年二月十九日偵訊筆錄）等語（另由
    台灣台北地方法院檢察署偵辦中）。是被告既另有開戶後將帳戶交由他人使用之
    行為，更能佐證被告確有將本件之帳戶、存摺、印章、提款卡等物交由他人使用
    之情事。（五）按刑法上之故意，分為直接故意（確定故意）與間接故意（不確
    定故意），行為人對於構成犯罪之事實，明知並有意使其發生者，為直接故意；
    行為人對於構成犯罪之事實，預見其發生而其發生並不違背其本意者，為間接故
意。且幫助犯之成立，以行為人主觀上認識被幫助者正欲從事犯罪或係正在從事
    犯罪，且該犯罪有既遂之可能，而其行為足以幫助他人實現構成要件者，即具有
    幫助故意，並不以行為人確知被幫助者係犯何罪名為必要。又近來恐嚇取財均係
    利用他人帳戶做為所得財物之出入帳戶，迭經媒體廣為披載，況一般人對於自己
    之金融機構所用之個人身分證、印章、存摺、提款卡，均會妥為保管，其帳號亦
    會保密，以防被他人得知，而有被冒領或為其他非法使用之虞，被告係成年且有
    正常智力之人，竟提供其於前開中信銀行城中分行之帳戶、存摺、印章、提款卡
    等物，供予不詳姓名年籍之人使用，其對於上開帳戶將遭人做為恐嚇取財犯行所
    得財物匯入及提領之工具使用，應足以有概括之認識，且可預見其發生無訛。（
    六）刑法第三十條規定：幫助他人犯罪者，為從犯，雖他人不知幫助之者，亦同
    。從犯之處罰，得按正犯之刑減輕之。查被告提供上開帳戶、印章、存摺、提款
    卡等予不詳姓名、年籍之人使用，已如前述，足認被告有幫助他人恐嚇取財之不
    確定故意無誤。被告前揭所辯，無非係事後卸責之詞，不可採信。本件事證業臻
    明確，被告有幫助恐嚇取財之犯行，堪以認定。
二、被告提供銀行帳戶、提款卡、存摺、印章予他人供恐嚇取財匯款使用，雖並未參
    與恐嚇取款之行為，然其顯係以幫助之意思，參與恐嚇取財構成要件以外之行為
    ，為幫助犯，核被告所為，係犯刑法第三十一條第一項、第三百四十六條第一項
    之幫助恐嚇取財罪。又被告係幫助他人犯罪，應依刑法第三十條第二項之規定，
    減輕其刑。爰審酌被告之品性、擅自提供銀行帳戶供他人非法使用，助長社會犯
    罪風氣，且導致真正犯罪者逍遙法外，然念及被告本身並未實際參與本件恐嚇取
    財犯行，責難性較小，且犯罪所得不多，及其犯後態度等一切情狀，量處如主文
    所示之刑，並諭知易科罰金之折算標準，以示懲處。
據上論斷，應依刑事訴訟法第二百九十九條第一項前段，刑法第三百四十六條第一項
、第三十條、第四十一條第一項前段，罰金罰鍰提高標準條例第一條前段、第二條，
判決如主文。
本件經檢察官陳嘉瑜刑庭執行職務。
中      華      民      國      九十二    年      二    月    二十一    日
                                臺灣彰化地方法院刑事第一庭
                                    法      官  陳  秋  錦
右正本證明與原本無異。
如不服本判決，應於判決送達後十日內，向本院提出上訴狀（須附繕本）。
告訴人或被害人對於判決如有不服具備理由請求檢察官上訴者，其上訴期間之計算係
以檢察官收受判決正本之日期為準。
                                    法院書記官  于  淑  真
中      華      民      國      九十二    年      二    月    二十四    日
刑法第三百四十六條
意圖為自己或第三人不法之所有，以恐嚇使人將本人或第三人之物交付者，處六月以
上五年以下有期徒刑，得併科一千元以下罰金。
以前項方法得財產上不法之利益或使第三人得之者，亦同
前二項之未遂犯，罰之。


司法院資訊處製作；財團法人民間司法改革基金會備份。
